臺灣板橋地方法院刑事裁定　　　　　　 100年度聲再字第11號
聲　請　人
即受判決人　陳輝明
上列再審聲請人即受判決人因妨害公務案件，對於本院99年度簡
上字第1131號，中華民國100 年3 月3 日第二審確定判決（聲請
簡易判決處刑案號：臺灣板橋地方法院檢察署99年度偵字第1759
9 號）聲請再審，本院裁定如下：
    主  文
再審之聲請駁回。
    理  由
一、聲請再審意旨略以：
  (一)伊確係景元慈惠堂之重要投資股東及總幹事，有伊所提出之
    民國98年5 月11日匯出匯款回條、98年4 月18日農業種植開
    發合作合約書、97年12月10日協議書、98年4 月30日合作協
    議書、98年4 月30日投資協議書可資證明，故證人黃仲裕理
    應提出其所稱法院拆除公文供伊閱覽，而非如其所稱「不會
    給不相關之他人審視」。今伊既已證明為總幹事及重要合夥
    股東，依判決書（按應係指本院99年度簡上字第1131號判決
    第7 頁聲請人以紅筆標示處），伊就有資格看該法院公文，
    原判決法官在未看見該法院公文的情形下，竟輕率採信證人
    黃仲裕虛偽不實之證言，證據能力有疑問，應准予再審。伊
    於判決前，因未發現發現法官判決書如此記載，致未能主張
    前揭有利於己的情事，爰依刑事訴訟法第420 條第1 項第6
    款之規定，聲請准予再審。
  (二)原判決雖記載有無申請違章建築拆除費並不影響罪刑之成立
    （按應係指本院99年度簡上字第1131號判決第8 頁聲請人以
    紅筆標示處），但伊一直主張並非違章建築，違建大隊不懂
    水土保持法，又不參與農業局主管人員的會勘，其人員學識
    低劣，多為約聘僱之臨時人員，未具公務員任用資格考試通
    過，只會收紅包，胡亂拆一小洞就擅自結案，明知臺北市在
    陳水扁及馬英九當政時就修改可以全部改建之合理法規，卻
    堅持不改，逕自適用57年之臺灣省建築管理規則，認定屬於
    違章建築，顯屬有誤，且從99年5 月10日起至100 年3 月14
    日足足有10個月之久，竟不敢申請徵收拆除費，可見其亦自
    知拆除有誤，原判決就此輕率不予查明「到底拆除費不敢申
    請徵收，就是瀆職之犯行」，顯有重要證據漏未審酌之情形
    ，爰依刑事訴訟法第421 條之規定，聲請再審。
二、按有罪判決確定後，因發現確實之新證據，足認受有罪判決
    之人應受無罪、免訴、免刑或輕於原判決所認罪名之判決，
    為受判決人之利益，得聲請再審，刑事訴訟法第420 條第1
    項第6 款固有明定，但「所謂發見之新證據，係指該項證據
    ，事實審法院於判決前因未經發見，不及調查斟酌，至其後
    始行發見者而言，若判決前已經當事人提出或聲請調查之證
    據，經原法院捨棄不採者，即非該條款所謂發見之新證據，
    不得據為聲請再審之原因」（最高法院28年抗字第8 號判例
    參照）。又「刑事訴訟法第420 條第1 項第6 款及第422 條
    第3 款所稱新證據之意義仍採以往之見解，係指該項證據於
    事實審法院判決前已經存在，當時未能援用審酌，至其後始
    行發見者而言」（最高法院72年度第11次刑事庭會議決議參
    照）。從而，所謂發見確實之新證據，係指該證據於事實審
    法院判決前已經存在，為法院、當事人所不知，不及調查斟
    酌，至其後始行發見，且就證據本身形式上觀察，固不以絕
    對不須經過調查程序為條件，但必須顯然可認為足以動搖原
    有罪確定判決，而為受判決人無罪、免訴、免刑或輕於原判
    決所認罪名之判決者為限。倘已經提出之證據於判決時漏未
    審酌，除係不得上訴於第三審法院之案件，經第二審確定之
    判決，合於同法第421 條規定再審理由得依該條規定聲請再
    審外，即非此所稱之新證據，不得據以聲請再審。故受理聲
    請再審之最後事實審法院，應就聲請再審理由之所謂「新證
    據」，是否具備事實審判決前已經存在，為法院、當事人所
    不知，事後方行發見之「嶄新性」（或稱「新規性」），及
    顯然可認足以動搖原有罪確定判決，應為無罪、免訴、免刑
    或輕於原判決罪名之「顯然性」（或稱「確實性」）二要件
    ，加以審查，為判斷應否准予開始再審之準據，二者均不可
    或缺，倘未兼備上開學理上所謂「新規性」與「確實性」之
    二種再審新證據之特性，即不能據為再審之原因（最高法院
    93年度台抗字第98號、86年度台抗字第477 號裁判要旨參照
    ）。關於前揭第一(一)段部分，聲請人雖提出98年5 月11日匯
    出匯款回條、98年4 月18日農業種植開發合作合約書、97年
    12月10日協議書、98年4 月30日合作協議書、98年4 月30日
    投資協議書為證，以證明其乃景元慈惠堂之重要投資股東及
    總幹事，但該等文書既均係聲請人所簽署，即難諉為不知，
    顯屬於判決前已存在且為當事人所知悉之證據，自不符「該
    證據於事實審法院判決前已經存在，為法院、當事人所不知
    ，不及調查斟酌，至其後始行發見」之嶄新性要件。另縱認
    聲請人確係景元慈惠堂之重要投資股東及總幹事，如遇公務
    員無故刁難甚至違法行政，亦應遵循正當法律程序提出申訴
    或告發犯罪，而非於公務員依法執行職務時，公然對於公務
    員或其依法執行之職務出言攻訐謾罵，當不符合「足以動搖
    原有罪確定判決」之確實性要件。從而，聲請人依刑事訴訟
    法第420 條第1 項第6 款所提此部分聲請准予再審理由，顯
    屬無據。
三、次按不得上訴於第三審法院之案件，除前條規定外，其經第
    二審確定之有罪判決，如就足生影響於判決之重要證據漏未
    審酌者，亦得為受判決人之利益，聲請再審，刑事訴訟法第
    421 條固亦有明文。惟此所謂「漏未審酌」，係指第二審法
    院判決前已發現而提出之證據，未予審酌而言，如第二審法
    院依調查之結果，本於論理法則、經驗法則取捨證據認定事
    實，而就被捨棄之證據，已於理由內敘明其捨棄之理由者，
    即非屬之；又所謂「重要證據」，必須該證據已足認定受判
    決人應受無罪、或免訴、或輕於原審所認定之罪名方可，如
    不足以推翻原審所認定罪刑之證據，即非足生影響於原判決
    之重要證據。係指其就證據之本身形式上觀察，毋須經調查
    程序，顯然可認為足以動搖原確定之判決者而言。關於前揭
    第一(二)段部分，聲請人雖謂：法院輕率未予查明「到底拆除
    費不敢申請徵收，就是瀆職之犯行」，顯有重要證據漏未審
    酌之情形云云，但就聲請人所聲請函詢臺北縣政府（嗣改制
    為新北市政府）違章建築拆除大隊為何遲未向本案違章建築
    之所有權人申請拆除費乙事，原判決已於第8 頁第4 段敘明
    不予調查之理由，依據前揭說明，即非「漏未審酌」。況縱
    依其聲請進行函詢，倘若函覆內容如係不利於聲請人，勢必
    仍須進行下一步的調查，即便能夠證明違建大隊所為違章建
    築之認定確有違誤，仍然無法阻卻聲請人於原判決所載時地
    所為於公務員執行職務時當場侮辱公務員及其依法執行之職
    務等罪之成立，當非「毋須經調查程序，顯然可認為足以動
    搖原確定之判決」之「重要證據」。從而，聲請人依刑事訴
    訟法第421 條所提此部分聲請准予再審理由，亦屬無據。
四、綜上所述，聲請人所提前揭聲請准予再審之理由，核與刑事
    訴訟法第420 條第1 項第6 款及同法第421 條等規定均有不
    符，復無其他聲請再審之理由，故其聲請再審，為無理由，
    應予駁回。
據上論結，應依刑事訴訟法第434 條第1項，裁定如主文。
中    華    民    國   100    年    3     月    22    日
                  刑事第十二庭  審判長法  官  王士珮
                                      法  官  張誌洋
                                      法  官  楊明佳
以上正本證明與原本無異
如不服本裁定應於送達後5日內向本院提出抗告狀。
                                      書記官  林金良
中    華    民    國   100    年    3     月    23    日